【裁判字號】    97,簡上,1012
【裁判日期】    971126
【裁判案由】    著作權法
【裁判全文】
臺灣板橋地方法院刑事判決            97年度簡上字第1012號
公  訴  人  臺灣板橋地方法院檢察署檢察官
上  訴  人  甲○○
上列被告因違反著作權法案件，不服本院於民國97年7 月21日以
97年度簡字第5589號所為第一審刑事簡易判決（偵查案號：97年
度撤緩偵字第141 號），經本院管轄第二審合議庭審理，判決如
下：
    主    文
原判決撤銷。
甲○○擅自以公開傳輸之方法侵害他人著作財產權，處有期徒刑
月，如易科罰金，以新台幣壹仟元折算壹日。
    事    實
一、甲○○明知如附表所示之「生日快樂」等147 首歌曲，係如
    附表所示之公司享有著作財產權之音樂著作，現仍在著作權
    存續期間內，未經著作財產權人之同意或授權，不得擅自以
    公開傳輸方法侵害他人之著作財產權，且其亦明知在網站上
    張貼連結點可能因而促成他人以公開傳輸方式違法下載音樂
    著作，竟基於以公開傳輸侵害他人著作財產權之犯意，未經
    上述著作權人之同意，即自民國95年8 月間某日起，在其位
    於臺北縣永和市○○街84巷15號4 樓住處，利用其母親所有
    之電腦及網際網路設備連線上網，擅自將來源不明之網站內
    所提供他人收聽下載如附表所示之「生日快樂」等147 首音
    樂著作之連結，張貼於其於95年7 月上旬某日向無名小站網
    站申請之「這沒有華麗的文字、只有最真實的我」部落格內
    （網址：http：//www.wretch.cc/blog /sweet0712） ，而
    建立超連結至不詳網站提供之音樂載點，供不特定人得於各
    自選定之時間或地點以網路連線方式在前揭部落格點選歌曲
    名稱，即因網頁超連結作用而以公開傳輸上開不詳網站內如
    附表所示之音樂著作，接續此以方式侵犯前揭著作財產權人
    之公開傳輸權。迄於96年4 月17日起（即告訴人於蒐證後向
    無名小站股份有限公司〈下均簡稱無名小站〉要求提供帳戶
    基本資料之時）至同年5 月8 日期間內之某日，經無名小站
    以留言方式告知其所為有違反著作權之嫌，甲○○始將其部
    落格上前開音樂著作之連結點予以隱藏加鎖，不再提供他人
    點選連結而為公開傳輸，嗣96年5 月24日12時30分許，再經
    警持本院核發之搜索票至上址查獲，並扣得電腦主機1 臺，
    而查悉上情。
二、案經如附表所列之公司訴由內政部警政署保安警察第二總隊
    第一大隊第三中隊報告臺灣板橋地方法院檢察署檢察官偵查
    後聲請簡易判決處刑。
    理    由
一、按被告以外之人於審判外之言詞或書面陳述，除法律有規定
    者外，不得作為證據；又被告以外之人於審判外之陳述，雖
    不符合同法第159 條之1 至第159 條之4 之規定，但經當事
    人於審判程序同意作為證據，法院審酌該言詞陳述或書面陳
    述作成時之情況，認為適當者，亦得為證據。當事人、代理
    人或辯護人於法院調查證據時，知有第159 條第1 項不得為
    證據之情形，而未於言詞辯論終結前聲明異議者，視為有前
    項之同意，刑事訴訟法第159 條第1 項，及第159 條之5 ，
    分別定有明文。本判決下列所引用之各該被告以外之人於審
    判外之陳述，雖屬傳聞證據，惟均經當事人於法院準備程序
    及審判期日中表示無意見，而不予爭執，且迄至言詞辯論終
    結前亦未再聲明異議，法院審酌此等證據資料製作時之情況
    ，尚無違法不當及證明力明顯過低之瑕疵，亦認為以之作為
    證據應屬適當，故揆諸前開規定，依刑事訴訟法第159 條之
    5 規定，認前揭證據資料均例外有證據能力。
二、被告於前揭時、地，在其所申請「這沒有華麗的文字、只有
    最真實的我」部落格內，建立超連結至不詳網站提供之音樂
    載點，供不特定人得隨時在其部落格點選如附表所示之音樂
    著作名稱後，即因網頁超連結作用而以公開傳輸上開網站內
    如附表所示之音樂著作，接續以此方式，侵害前開著作權人
    之權利等事實，迭據被告於警詢、偵查及本院審理中坦承不
    諱，核與告訴代理人於警詢時及偵查中指訴之情節相符，復
    有現場搜索照片、無名小站股份有限公司維護網域空間之帳
    戶基本資料、來源IP線路資料、數位聯合電信股份有限公司
    網路線路申請者資料及網頁資料數紙暨網站蒐證畫面附卷可
    稽，足堪採信。從而本件事證明確，被告犯行堪以認定。
三、按著作權法上所稱「公開傳輸」者，係指以有線電、無線電
    之網路或其他通訊方法，藉聲音或影像向公眾提供或傳達著
    作內容，包括使公眾得於其各自選定之時間或地點，以上述
    方法接收著作內容者而言，該法第3 條第1 項第10款定有明
    文。而該等行為以具互動性之電腦或網際網路傳輸型態為其
    特色，與公開口述、公開播送、公開演出等傳統單向傳達著
    作內容之方式有別，且該條文中所稱「向公眾提供」之要件
    ，並不以利用人確有實際傳輸或接收之舉為必要，只要處於
    可得傳輸或接收之狀態即為已足（參見92年7 月9 日修正公
    布之著作權法第3 條立法說明）。是核被告甲○○於個人部
    落格網頁建立超連結，使不特定人得經由超連結下載音樂著
    作之所為，係犯著作權法第92條之擅自以公開傳輸之方法侵
    害他人之著作財產權罪。再按刑事法若干犯罪行為態樣，本
    質上原具有反覆、延續實行之特徵，立法時既予特別歸類，
    定為犯罪構成要件之行為要素，則行為人基於概括之犯意，
    在密切接近之一定時、地持續實行之複次行為，倘依社會通
    念，於客觀上認為符合一個反覆、延續性之行為觀念者，於
    刑法評價上，即應僅成立一罪。學理上所稱「集合犯」之職
    業性、營業性或收集性等具有重複特質之犯罪均屬之，例如
    經營、從事業務、收集、販賣、製造、散布等行為概念者，
    最高法院95年台上字第1079號判決、95年台上字第3937號判
    決、95年台上字第4686號判決可資參照。從而，本件被告甲
    ○○自95年8 月份起，迄96年4 月17日後至同年5 月8 日期
    間內之某日為止，在其部落格內建立超連結，供他人得經由
    超連結下載音樂著作之所為，擅自以公開傳輸之方法侵害他
    人之著作財產權之行為，具有不斷反覆實施之特性，應認屬
    集合犯行為，自仍應論以一罪。另被告一行為同時侵害如附
    表所示數著作財產權人之法益，構成數同種罪名之想像競合
    犯，依刑法第55條規定，從一重情節處斷。
四、原審以被告罪證明確，予以論罪科刑，固屬卓見，惟查：(一)
    被告於96年4 月17日起至同年5 月8 日期間內某日，即因無
    名小站之通知，而將其部落格上前開音樂著作之連結點予以
    隱藏加鎖，不再提供他人點選連結而為公開傳輸乙節，業經
    被告於警詢及本院審理中陳述甚明，且核之告訴人進入被告
    之部落格蒐證而取得網頁資料畫面後，曾向無名小站要求提
    供被告之基本資料，並經無名小站於96年4 月17日回覆，有
    無名小站之回信資料可稽，另被告於95年5 月8 日即因另違
    反著作權法案件而遭警察查獲之事實，已有本院96年度訴字
    第3179號判決乙份存卷可參，堪認其前揭所辯，並非無據，
    故原審判決漏未審酌被告此項抗辯，而認被告本件犯罪終止
    時間係至96年5 月24日上午為止，尚有未恰；(二)又本案為警
    查扣之電腦1 台乃其母親所有，此據被告本院審理供承在卷
    ，故原審判決於理由內認定扣案之電腦主機1台 係為被告所
    有，且為供犯本件犯罪所用之物，並援引著作權法第98條前
    段之規定，載明應予宣告沒收，已有違誤，然在判決主文卻
    又未諭知宣告沒收，亦有主文與理由不符之瑕疵。從而上訴
    人即被告抗辯原審判決過重云云，雖無理由，然原審判決既
    有如上可議之處，本院應予撤銷改判，並審酌被告以張貼連
    結載點供不特定人得以公開傳輸之方式侵害他人之智慧創作
    ，損及他人享有之智慧財產權，且所侵害之音樂著作數量甚
    多，時間非短，然念及被告並非意圖營利而為前開犯行，其
    在偵查中亦當庭書立悔過書表示悔改之意，及犯罪後坦承犯
    行態度良好等一切情狀，酌情量處如主文所示之刑，並依刑
    法第41條第1 項前段規定諭知易科罰金之折算標準，以資懲
    儆。至扣案之電腦1 台，乃被告母親所購買，供其家人共同
    使用乙情，業經被告供承在卷，自非屬被告所有之物，爰不
    予宣告沒收，附此敘明。
據上論斷，應依刑事訴訟法第455 條之1 第1 項、第3 項、第36
9 條第1 項前段、第364 條、第299 條第1 項前段，著作權法第
92 條 ，刑法第11條前段、第55條、第41條第1 項前段，判決如
主文。
本案經檢察官江祐丞到庭執行職務。
中    華    民    國    97    年    11    月    26    日
                  刑事第十八庭  審判長法  官  林淑婷
                                      法  官  饒金鳳
                                      法  官  邱景芬
以上正本證明與原本無異
如不服本判決應於送達後10日內向本院提出上訴狀
                                書記官  曾千庭
中    華    民    國    97    年    11    月    27    日


司法院資訊處製作；財團法人民間司法改革基金會備份。
